臺灣臺南地方法院交通事件裁定　　　　 95年度交聲字第925號
移送機關　　交通部公路總局嘉義區監理所新營監理站
異 議 人　　甲○○
上列異議人因違反道路交通管理處罰條例案件聲明異議，本院裁
定如左：
    主  文
異議駁回。
    理  由
一、聲明異議意旨略以：異議人甲○○雖不否認有於95年7月24
    日上午9點10分左右，駕駛其所有之車牌號碼R8-6018號自用
    小貨車，行經台南縣白河鎮○○街181號前時，為警發現該
    小貨車之後車廂內加裝有1排3人座椅之情形，然異議人所有
    之前述車輛，因載貨用途而變更為自用小貨車，該座椅係用
    來墊東西，並無載人用途，故應無重要設備調換未申請臨時
    檢驗而行駛之違規行為。移送機關即交通部公路總局嘉義區
    監理所新營監理站僅以執勤警員認為前述情形已屬車身重要
    設備變更而不申請臨時檢驗並於道路上行駛，後來即貿然依
    照道路交通管理處罰條例第18第1項之規定，對於異議人裁
    處罰鍰新臺幣3千6百元，並責令檢驗，此等處罰實非適當，
    故異議人不服該裁處，而提起本件異議。
二、按違反道路交通管理處罰條例之受處分人，不服該條例第8
    條主管機關所為之處罰，得於接到裁決書之翌日起20日內，
    向管轄地方法院聲明異議，道路交通管理處罰條例第87條第
    1項定有明文；又交通法庭認聲明異議不合法律上之程式者
    ，應以裁定駁回之，道路交通案件處理辦法第18條前段亦規
    定甚明。顯見違反道路交通管理處罰條例之受處分人所得異
    議之對象，係主管機關所為之裁決，即行政機關所為具有行
    政罰性質之行政處分，而非違規舉發通知，至司法機關即管
    轄地方法院所審理者，則係該裁決是否合法適當，乃屬特殊
    之行政救濟程序，故司法機關之管轄權，係屬後續管轄權，
    而行政機關之管轄權，方為原始管轄權，此不僅係行政處分
    之本質使然，且尚兼具減輕司法機關負擔之功能。因之，假
    若交通主管機關對於經舉發而繫屬之違反道路交通管理處罰
    條例案件，尚未為裁決時，則其原始之管轄權並未消滅，同
    時司法機關之後續管轄權亦無從產生，故此際司法機關尚無
    發動司法權之必要。何況道路交通管理處罰條例及道路交通
    案件處理辦法，均未設有於裁決處分作成前，得預為聲明不
    服之規定，至刑事訴訟法第349條但書有關：「判決宣示後
    送達前之上訴亦有效力」之規定，性質上亦非處理道路交通
    違規案件所得準用，故就違反交通管理裁決事件預為聲明異
    議，或對未經裁決之舉發通知聲明異議者，經核均非合法。
    從而，違反道路交通管理處罰條例之行為人，於交通主管機
    關裁決前，先向管轄地方法院聲明異議，因其異議之對象尚
    未存在，該異議自不合法律上之程式，且亦無從補正。
三、經查，本件異議人甲○○於95年7月24日上午9點10分左右，
    駕駛其所有之車牌號碼R8-6018號自用小貨車，行經台南縣
    白河鎮○○街181號前時，為警發現該小貨車之後車廂內加
    裝有1排3人座椅，而涉有違反道路交通管理處罰條例之重要
    設備調換未申請臨時檢驗而行駛之違規行為，該管監理機關
    即移送機關交通部公路總局嘉義區監理所新營監理站，係於
    95年9月22日始作出裁決處分（處分案號：新監裁違字第裁7
    3-M00000000號），有該裁決書1紙在卷可證，然異議人於95
    年9月14日，即向前開監理站提出聲明異議狀，則有該監理
    站處理不服違反交通管理事件裁決聲明異議案件意見書1紙
    存卷足憑，故異議人聲明異議時，本交通事件並未有任何裁
    罰存在。據此並參照前述說明，可知異議人之聲明異議顯不
    合法律上之程式，且亦無從補正，故本件異議經核自非適法
    ，而應予以駁回。
四、至於道路交通管理處罰條例第18條第1項雖規定：汽車車身
    、引擎、底盤、電系等重要設備變更或調換，或因交通事故
    遭受重大損壞修復後，不申請公路主管機關施行臨時檢驗而
    行駛者，處汽車所有人新臺幣2千4百元以上9千6百元以下罰
    鍰，但該條項所規定之處罰情形，應係指類似車身、引擎、
    底盤、電系等屬於車輛之重要設備經變更或調換後，因可能
    嚴重影響行車安全，乃要求汽車所有人必須申請臨時檢驗，
    且在檢驗結果無行車安全上之疑慮後，始能於道路上正常行
    駛，以避免該車之行駛危害往來交通安全。然而，假如變更
    或調換之設備非屬足以影響行車安全之重要裝置，則該等車
    輛設備之變更或調換後，汽車所有人縱然未申請臨時檢驗而
    仍於道路上行駛，則其變更或調換之行為，經核亦與本條之
    處罰規定無涉。
五、經查：
    （一）異議人甲○○於95年7月24日上午9點10分左右，駕駛
          車牌號碼R8-6018號自用小貨車，行經臺南縣白河鎮
          ○○街181號前為警發現時，該小貨車之後車廂內確
          實裝設有1排3人座椅之情形，有臺南縣警察局白河分
          局河東派出所之採證照片3張附卷可參，而該小貨車
          登記之座位數則僅有2個座位，亦有該小貨車之汽車
          車籍查詢列印表1份存卷可憑，顯見異議人所有之前
          述小貨車後車廂內之1排3人座椅，確係與該車所登記
          之座位資料不符，而屬加裝之車身內設備無疑。
    （二）然而，異議人甲○○所有之前述小貨車，車型係DE2.
          51S8DX 8人柴油客貨兩用車，同款車型分為2人小貨
          車、5人客貨車、8人客貨兩用車等類別一情，則有中
          華汽車工業股份有限公司95年11月28日（95）中車業
          發字第950848號函及所附之柴油車規格表1份在卷足
          考，可知該車款同一車種即有2、5、8等座位數不同
          之車型，因此該車款之車身內無論設置2、5或8個座
          位，對於該車之行車安全性而言，經核應無任何不同
          ，故異議人所有之前述車輛雖登記為2個座位之小貨
          車，然其自行在該車後車廂加裝1排3人座椅，既不至
          於影響該車之行車安全及性能，則參照前述說明可知
          ，異議人擅自加裝座椅之行為，實難認為等同於類似
          車身、引擎、底盤、電系等屬於車輛重要設備經之變
          更或調換，故異議人縱然未經申請臨時檢驗而仍然駕
          駛該小貨車於道路上行駛，則其所為亦與前開道路交
          通管理處罰條例第18條第1項之處罰規定無涉。
    （三）汽車所有人有各項異動，不依規定申報登之情形者，
          處新臺幣9百元以上1千8百元以下罰鍰，道路交通管
          理處罰條例第16條第1項第1款定有明文。又汽車車身
          式樣、輪胎隻數或尺寸、燃料種類、座位、噸位、引
          擎、車架、車身、頭燈等設備或使用性質、顏色、汽
          車所有人名稱、地址等如有變更，均應向公路監理機
          關辦理登記，道路交通安全規則第23條第1項則規定
          甚明。異議人甲○○之前述加裝座椅之行為，經核應
          僅該當上開處罰條例第16條第1項第1款之規定，移送
          機關即交通部公路總局嘉義區監理所新營監理站就本
          件違規事實，後來根據同條例第18條第1項之規定，
          另於95年9月22日，作出新監裁違字第裁73-M0000000
          0號之裁決處分，經核並非適當。而異議人之上開聲
          明異議雖非合法而應予駁回，然移送機關尚非不得依
          照行政程序法第117條等相關規定，逕依職權予以撤
          銷該處分並另為適當之裁罰，附此敘明。
六、據上論斷，應依道路交通案件處理辦法第18條前段，裁定如
    主文。
中    華    民    國     96   年    1     月    22    日
               交通法庭      法  官  陳   志   成
以上正本證明與原本無異。
如不服本裁定應於送達後五日內向本院提出抗告狀（應附繕本）
。
                             書記官  黃  瓊  蘭
中    華    民    國     96   年    1     月    22    日
